臺灣高雄地方法院民事裁定
109年度消債更字第367號

聲  請  人  彭郁惠（原名：彭惠瓊）
0000000000000000

0000000000000000

0000000000000000

0000000000000000

上列當事人因聲請更生程序事件，經臺灣橋頭地方法院109年度
司消債調字第179號裁定移送前來，本院裁定如下：
    主  文
聲請人彭郁惠自中華民國一一○年三月二十五日下午四時起開始
更生程序。
命司法事務官進行本件更生程序。
    理  由
一、按債務人不能清償債務或有不能清償之虞者，得依本條例所
    定更生或清算程序，清理其債務；債務人無擔保或無優先權
    之本金及利息債務總額未逾新臺幣（下同）12,000,000元者
    ，於法院裁定開始清算程序或宣告破產前，得向法院聲請更
    生；法院開始更生程序之裁定，應載明其年、月、日、時，
    並即時發生效力；法院開始更生或清算程序後，得命司法事
    務官進行更生或清算程序，必要時得選任律師、會計師或其
    他適當之自然人或法人1人為監督人或管理人，消費者債務
    清理條例（下稱消債條例）第3條、第16條第1項、第42條第
    1項、第45條第1項分別定有明文。
二、聲請意旨略以：伊有不能清償債務情事，前依中華民國銀行
    公會會員辦理消費金融案件無擔保債務協商機制請求共同協
    商債務方案成立，惟仍不得已毀諾。伊又未經法院裁定開始
    清算程序或宣告破產，爰聲請更生等語。
三、經查：
  ㈠聲請人曾請求銀行公會協商債務方案成立，約定自民國95年6
    月起，分80期，利率3.88％，每月清償新臺幣（下同）15,18
    4元，惟聲請人僅履行5期即未依約繳款，而於96年1月2日經
    通報毀諾，固有凱基銀行陳報狀（本案卷第52頁）可參。按
    消債條例第151條第9 項準用同條第7 項但書所稱「因不可
    歸責於己之事由，致履行有困難」之情形，僅須於法院就更
    生或清算之聲請為裁判時存在即為已足，至債務人於履行困
    難之事由發生前有無違約不履行行為，與該事由是否不可歸
    責於債務人之判斷尚屬無涉（另參考98年第1 期民事業務研
    究會第26號之司法院民事廳消費者債務清理條例法律問題研
    審小組意見）。又依消債條例第151 條第9 項準用同條第8 
    項再準用第75條第2 項之規定，債務人可處分所得扣除自己
    及依法應受其扶養者所必要生活費用之餘額，連續3 個月低
    於協商方案應清償之金額者，推定有不可歸責於己之事由致
    履行有困難。查聲請人於毀諾時未投保勞保，有勞工保險被
    保險人投保資料表【橋頭地方法院109年度司消債調字第179
    號卷（下稱橋卷）第13頁】足稽。而聲請人自107年4月起在
    家照顧姪女之子女，每月收入約16,000元，亦有收入切結書
    （本案卷第48頁）、薪資證明（本案卷第21頁）可參，是以
    聲請人斯時之收入情形，扣除110年度依主管機關所公告高
    雄市每人每月不含房屋支出最低生活費之1.2倍即12,109元
    後（詳後述），僅餘3,891元，顯已無法負擔每月15,184元
    之還款金額，堪認聲請人因收入不豐，無法持續支應必要生
    活開支及協商款項，而確有不可歸責於己之事由，致履行原
    協商條件有所困難。
  ㈡聲請人復於109年6月23日提出債權人清冊，向臺灣橋頭地方
    法院聲請調解債務清償方案，經以109年度司消債調字第179
    號裁定移送本院管轄，經本院109年度司消債調字第477號受
    理，於109年9月9日調解不成立，聲請人於同日以言詞聲請
    更生等情，亦經本院依職權調閱上開調解卷宗核閱無訛。
  ㈢聲請人於107年度至108年度均無申報所得，名下有1998年、2
    002年出廠車輛各1部（聲請人稱車輛係借他人以其名義所購
    ，不知車輛去向），並有國泰人壽保單，惟無解約金（另原
    有保單號碼0000000000號保單，於107年3月30日停效，於10
    9年9月2日領回8,400元保價金；0000000000、0000000000號
    保單於109年5月4日變更要保人為長女，無解約金；0000000
    000號保單於109年5月4日變更要保人為長女，該保單於107
    年2月6日、108年1月28日、109年2月6日曾分別給付61美元
    、81美元、201美元保險年金至長女之帳戶，嗣於109年5月5
    日解約，於109年5月6日領回美元8,016元解約金；00000000
    00號保單於108年12月5日變更要保人為長女，解約金為16,6
    32元，保單是否應納入聲請人財產之列，則留待更生程序再
    為處理，附此敘明之），至全球人壽保單為團險，無解約金
    ；又聲請人自陳107年4月1日起在家照顧姪女賴佳楓之子女
    ，工作時間自7時15分至18時，每月收入約16,000元，未領
    取補助或給付，成年子女未給付扶養費等情，有財政部高雄
    國稅局107年至108年綜合所得稅各類所得資料清單及財產歸
    屬資料清單（橋卷第10至12頁）、財產及收入狀況說明書（
    橋卷第4至7頁）、債權人清冊（本案卷第16至17頁）、戶籍
    謄本（橋卷第14頁）、勞工保險被保險人投保資料表（橋卷
    第13頁）、個人商業保險查詢結果表（本案卷第22至23頁）
    、財團法人金融聯合徵信中心前置協商專用債權人清冊（橋
    卷第16至18頁）、信用報告（橋卷第19至22頁）、社會補助
    查詢表（本案卷第41至42頁）、勞動部勞工保險局函（本案
    卷第36頁）、勞動部勞動力發展署高屏澎東分署函（本案卷
    第37頁）、存簿（本案卷第33至34頁）、薪資證明（本案卷
    第21頁）、收入切結書（本案卷第48頁）、國泰人壽保險股
    份有限公司函（本案卷第38至39頁）、全球人壽保險股份有
    限公司函（本案卷第40頁）等附卷可證。依聲請人上述工作
    、收入及財產情況，堪認以其每月收入16,000元，核算其償
    債能力，較為妥適。
　㈣關於聲請人個人日常必要支出部分，聲請人固主張每月支出1
    3,877元（無房屋租金）乙情。按債務人必要生活費用，以
    最近1年衛生福利部或直轄市政府所公告當地區每人每月最
    低生活費1.2倍定之，清債條例第64條之2第1項定有明文。1
    10年度衛福部社會司所公告高雄市最低生活費為13,341元，
    1.2倍為16,009元，又聲請人陳稱單獨於女兒所有房屋居住
    乙情，是其無房屋費用支出，故計算其個人每月必要生活費
    時，即應自前開已包括居住費用在內之每月最低生活費用中
    ，扣除相當於房租支出所佔比例（大約為24.36％）。依此計
    算結果，聲請人每月之必要生活費應以12,109元為準【計算
    式：16,009－（16,009×24.36%）＝12,109】，逾此範圍難認
    必要。
　㈤承上，聲請人目前每月收入16,000元，扣除個人必要支出12,
    109元後，剩餘3,891元，而聲請人目前負債總額為2,241,64
    5元（本院109年度司消債調字第477號卷第12至19頁，包括
    ：台北富邦銀行、凱基銀行、星展銀行、內政部營建署、元
    大國際資產管理股份有限公司），以每月所餘逐年清償，至
    少須約48年（計算式：2,241,645÷3,891÷12≒48）始能清償
    完畢，應認其已不能清償債務。此外，聲請人無擔保或無優
    先權之債務總額未逾1,200萬元，且無消債條例第6條第3項
    、第8條或第46條各款所定駁回更生聲請之事由存在。則聲
    請人聲請更生為有理由，應予准許，爰命司法事務官進行本
    件更生程序。
四、依消債條例第11條第1 項、第45條第1 項、第16條第1 項，
    裁定如主文。
中　　華　　民　　國　　110 　年　　3 　　月　　25　　日
              　　民事庭　　  法　官　陳宛榆
以上正本係照原本作成。
本裁定不得抗告。
中　　華　　民　　國　　110 　年　　3 　　月　　25　　日

  　                          書記官　何福添